【裁判字號】    98,交聲,1043
【裁判日期】    980521
【裁判案由】    交管條例聲異
【裁判全文】
臺灣板橋地方法院交通事件裁定        98年度交聲字第1043號
原處分機關  交通部公路總局臺北區監理所蘆洲監理站
異  議  人
即受處分人  甲○○
上列受處分人因違反道路交通管理處罰條例案件，對於交通部公
路總局臺北區監理所蘆洲監理站民國97年5 月6 日所為北監蘆字
第裁00-000000000號裁決處分，聲明異議，本院裁定如下：
    主    文
異議駁回。
    理    由
一、原處分機關以受處分人即異議人甲○○因前分別於民國97年
    3 月12日13時46分許、97年4 月25日16時35分許騎乘車牌號
    碼LKS-459 號重型機車，均因違反道路交通管理處罰條例第
    53條第1 項規定，經值勤員警各以北縣警交字第C00000000
    號、第C00000000 號舉發違反道路交通管理事件通知單掣單
    舉發，以上2 項違規因有於6 個月內經統計違規記點共達6
    點，乃依道路交通管理處罰條例第63條第3 項（漏載第24條
    第1 項第5 款，爰予補充），於97年5 月6 日以北監蘆字第
    裁00-000000000號裁決書裁處異議人吊扣駕駛執照1 個月，
    並應接受道路交通安全講習（對道安處分部分，異議人未異
    議），且同時預示異議人駕駛執照不於97年6 月5 日前繳送
    者，自次日（6 日）起易處吊扣駕駛執照2 個月；於97 年6
    月20日前未繳送駕駛執照者，自次日（21日）起易處吊銷並
    逕行註銷駕駛執照，駕駛執照吊（註）銷後，自97年6 月21
    日起1 年內不得重新考領駕駛執照。
二、異議人異議意旨略以：本人甲○○之前有接到監理所所寄發
    3 月11日講習上課通知單，因本人3 月11日有事無法準時前
    往，故提前於3 月10日前往監理所講習上課完畢，之後也沒
    有再接到任何通知，事後我才知已被吊扣駕照，令我非常不
    服監理所所吊扣駕照處分，據此聲明異議，請求撤銷原處分
    云云。
三、查，異議人甲○○因前分別於97年3 月12日13時46分許、97
    年4 月25日16時35分許騎乘車牌號碼LKS-459 號重型機車，
    均因違反道路交通管理處罰條例第53條第1 項規定，經值勤
    員警各以北縣警交字第C00000000 號、第C00000000 號舉發
    違反道路交通管理事件通知單掣單舉發，以上2 項違規因有
    於6 個月內經統計違規記點共達6 點，乃由原處分機關依道
    路交通管理處罰條例第63條第3 項規定，於97年5 月6 日以
    北監蘆字第裁00-000000000號裁決書裁處異議人吊扣駕駛執
    照1 個月，並應接受道路交通安全講習，且同時預示異議人
    駕駛執照不於97年6 月5 日前繳送者，自次日（6 日）起易
    處吊扣駕駛執照2 個月；於97年6 月20日前未繳送駕駛執照
    者，自次日（21日）起易處吊銷並逕行註銷駕駛執照，駕駛
    執照吊（註）銷後，自97年6 月21日起1 年內不得重新考領
    駕駛執照各情，有本院卷附之系爭裁決書、違規查詢報表等
    在卷可稽，茲異議人雖執監理所講習上課完畢，之後也沒有
    再接到任何通知，事後才知已被吊扣駕照，不服監理所所吊
    扣駕照處分云云，而聲明異議，然：
(一)、按受處分人，不服第8 條主管機關所為之處罰，得於接到裁
    決書之翌日起20日內，向管轄地方法院聲明異議；又交通法
    庭認聲明異議不合法律上之程式或其異議權已經喪失者，應
    以裁定駁回之，道路交通管理處罰條例第87條第1 項、道路
    交通案件處理辦法第18條前段分別定有明文；故受處分人自
    應於上開規定之期間內向法院聲明異議，倘受處分人逾期異
    議，即於法不合，法院自應裁定駁回；再依司法院所發布之
    「法院訴訟當事人在途期間標準」第4 條第1 項第1 款規定
    ，道路交通案件處理辦法第12條規定交通案件聲明異議之在
    途期間扣除，依下列規定辦理：一、居住於臺灣地區者：..
    ... (二)當事人非居住於處罰機關所在之鄉、鎮、市（包括縣
    轄市、省轄市及院轄市），但居住於受理聲明異議案件法院
    之管轄區域者，依本標準第2 條第1 款中之「地方法院在途
    期間」欄所載日數，扣除在途期間。
(二)、又按處理違反道路交通管理事件，有關文書送達之程序，依
    行政程序法之規定，違反道路交通管理事件統一裁罰基準及
    處理細則第5 條定有明文。關於裁決書之送達，得由行政機
    關自行或交由郵政機關送達；於無法依行政程序法第72條及
    第73條為送達時，得將文書寄存送達地之地方自治或警察機
    關，並作成送達通知書2 份，1 份黏貼於應受送達人住居所
    、事務所、營業所或其就業處所門首，另1 份交由鄰居轉交
    或置於該送達處所信箱或其他適當位置，以為送達。前項情
    形，由郵政機關為送達者，得將文書寄存於送達地之郵政機
    關，行政程序法第68條第1 項、第74條亦分別定有明文；再
    按民事訴訟文書之寄存送達，依92年2 月7 日修正公布、同
    年9 月1 日施行之民事訴訟法第138 條第2 項規定，自寄存
    之日起，經10日發生效力，此因應受送達人未必能即時領取
    訴訟文書而知悉其內容，故特設此規定以保障其權益。茲行
    政程序法雖未如前述民事訴訟法增設第138 條第2 項規定，
    但基於保障應受送達人權益之同一理由，解釋上應認為有上
    開規定之類推適用。
(三)、查，本件原處分機關填製上開裁決書後，向異議人之住所即
    臺北縣三重市○○○路○ 段11巷26號以寄存送達之方式送達
    ，有交通部公路總局臺北監理所蘆洲監理站送達證書1 紙附
    卷可稽，上開送達地址核與本院依職權查詢之異議人戶籍地
    址相符，此有本院職權查詢之個人基本資料查詢結果1 紙在
    卷可憑，復核諸異議人聲明異議狀上所載之住所亦為臺北縣
    三重市○○○路○ 段11巷26號（然另尚載有該址1 樓），是
    堪認該址確屬異議人實際得受領文書之處所無誤；又觀之上
    開送達證書，郵政機關人員送達裁決書於上址時，因未獲會
    晤應受送達人本人，又無得受領文書之同居人、受僱人或應
    受送達處所之接收郵件人員等代收人員為收受，乃依上揭違
    反道路交通管理事件統一裁罰基準及處理細則準用行政程序
    法第74條之規定，將該裁決書於97年5 月12日寄存於三重四
    支局郵局，並製作通知書2 份，1 份黏貼於應受送達人即異
    議人上址門首，另1 份置於該址信箱或其他適當位置以為送
    達等情，有原處分機關之送達證書在卷可參，上開送達方式
    ，核與行政程序法第72、73、74條規定之寄存送達程序相符
    ，堪認原處分機關向該址送達前開裁決書，即屬已合法寄存
    送達，併於97年5 月12日起經過10日即於97年5 月22日合法
    送達於異議人，而生送達之效力，此不因異議人實際上有無
    前往三重四支局郵局領取收受系爭裁決書而有所異，故異議
    人執其事後才知已被吊扣駕照，不服監理所吊扣駕照處分云
    云，而聲明異議，已無足採。
(四)、況上開吊扣駕駛執照之裁決書將異議人駕駛執照不依限繳送
    之法律效果明確記載，業如前述，且於97年5 月22日依寄存
    送達之規定送達異議人在案，此有上開裁決書及其送達證書
    各乙紙在卷可稽，然因受處分人即異議人並未依前開期限繳
    送，原處分機關乃自97年6 月21日起，易處吊銷，並逕行註
    銷駕駛執照等情，有原處分機關對違反道路交通管理事件不
    服裁決聲明異議案件移送書在卷可憑，茲原處分機關係位於
    臺北縣蘆洲市○○○路163 號，而異議人住所地為臺北縣三
    重市○○○路○ 段11巷26號，則依上揭法院訴訟當事人在途
    期間標準相關規定，異議人聲明異議之期間，原亦應於上開
    裁決書送達生效（97年5 月22日）翌日起20日之法定不變期
    間加上2 日在途期間內（97年6 月13日）為之，然異議人乃
    遲至98年4 月22日始為本件聲明異議，已顯逾聲明異議之期
    間，是其程序上亦有未合，其本件聲明異議應予駁回。
三、據上論斷，應依道路交通案件處理辦法第18條，裁定如主文
    。
中    華    民    國    98    年     5    月     21   日
                  交通法庭  法  官  陳明偉
以上正本證明與原本無異
如不服本裁定應於送達後5日內向本院提出抗告狀
                            書記官  陳玉心
中    華    民    國    98    年     5    月     21   日


司法院資訊處製作；財團法人民間司法改革基金會備份。
